【裁判字號】    99,易,148
【裁判日期】    990503
【裁判案由】    毒品危害防制條例
【裁判全文】
臺灣桃園地方法院刑事判決               99年度易字第148號
公  訴  人  臺灣桃園地方法院檢察署檢察官
被      告  甲○○
上列被告因違反毒品危害防制條例案件，經檢察官聲請簡易判決
處刑（98年度毒偵字第5127號），本院改依通常程序審理，判決
如下：
    主  文
甲○○施用第二級毒品，累犯，處有期徒刑捌月，扣案吸食器貳
個沒收。
    事  實
一、甲○○前因施用毒品案件，經觀察、勒戒後，認無繼續施用
    毒品之傾向，於民國89年6 月9 日執行完畢釋放，並經檢察
    官為不起訴處分確定，又於前揭觀察、勒戒執行完畢釋放後
    5 年內，多次因施用毒品案件，經法院判處有罪確定。並曾
    因違反毒品危害防制條例及竊盜等案件，分別經法院判處有
    期徒刑確定，各案接續執行，於98年5 月6 日執行完畢。詎
    仍不知悔改，復基於施用第二級毒品甲基安非他命之犯意，
    於98年10月8 日晚間8 時許，在桃園縣桃園市○○街82號附
    近，施用第二級毒品甲基安非他命1 次，嗣於98年10月10日
    下午4 時許，在桃園縣中壢市○○路與弘揚路口為警查獲，
    並扣得其所有供施用甲基安非他命之吸食器2 個。
二、案經桃園縣政府警察局中壢分局報請臺灣桃園地方法院檢察
    署檢察官偵查後聲請簡易判決處刑。
    理  由
一、上開事實業據被告甲○○坦承不諱，且有桃園縣政府警察局
    中壢分局尿液暨毒品檢體真實姓名與編號對照表、臺灣檢驗
    科技股份有限公司濫用藥物檢驗報告在卷可考，並有吸食器
    2 個扣案可資佐證。
二、按92年7 月9 日新修正之毒品危害防制條例刪除二犯及三犯
    之規定，一改修法前繁雜之處遇程序，僅將施用毒品者簡化
    區分為初犯、再犯，並認施用毒品者係屬病患性犯人，以觀
    察、勒戒戒除其身癮，並以強制戒治去除其心癮。經觀察、
    勒戒或強制戒治執行完畢釋放後，若係5 年後再犯該條例第
    10條施用毒品罪者，與同條例第20條第1 項、第2 項關於「
    初犯」之處理方式相同，檢察官應先聲請法院裁定令被告入
    勒戒處所觀察、勒戒，並視有無繼續施用毒品傾向，決定應
    予釋放、為不起訴之處分，或應聲請法院裁定令入勒戒處所
    強制戒治；若係5 年內「再犯」同條例第10條施用毒品罪者
    ，依同條例第23條第2 項規定，檢察官則應依法追訴。觀諸
    該條例第20條第3 項之修正理由：「觀察、勒戒或強制戒治
    五年後再犯者，顯見前所實施之觀察、勒戒或強制戒治已足
    以遮斷其施用毒品之癮，為期自新及協助其戒除毒癮，對此
    五年後再犯者，爰明定仍適用初犯之規定，先經觀察、勒戒
    、強制戒治之程序。」及同條例第23條第2 項之修正理由：
    「為配合簡化施用毒品犯之刑事處遇程序，並鑑於經觀察、
    勒戒或強制戒治執行完畢釋放後五年內再犯者，其再犯率甚
    高，原據以實施之觀察、勒戒及強制戒治既已無法收其實效
    ，自應施以刑事處遇。」，顯然如施用毒品者係前經觀察、
    勒戒或強制戒治等治療程序執行完畢5 年後，始再施用毒品
    之「初犯」，因前所執行之觀察、勒戒或強制戒治已足收戒
    除毒癮之效，自應重新執行觀察、勒戒或強制戒治等治療程
    序，並於治療程序執行完畢後，由檢察官為不起訴處分，毋
    庸對之追訴處罰；反之，在「再犯」之情形，因其先前所為
    治療程序顯未能收戒斷毒癮之效，且考量施用毒品者之再犯
    率偏高，乃簡化其刑事處遇程序，而逕予追訴處罰，不再施
    以治療程序。參酌上開立法理由，修正毒品危害防制條例就
    施用毒品者，祇於「初犯」及「五年後再犯」二種情形，有
    其追訴條件之限制，即須於初犯經觀察、勒戒或強制戒治釋
    放後，5 年內均無施用毒品之行為，始能認其前所實施之觀
    察、勒戒或強制戒治已足遮斷毒癮，而得於5 年後再犯時，
    再予適用初犯之規定，重行觀察、勒戒等程序。倘5 年內已
    經再犯，被依法追訴處罰，縱其第3 次（或第3 次以上）施
    用毒品之時間在初犯釋放5 年以後，即與「五年後再犯」之
    情形有別，且因已於「五年內再犯」，顯見其再犯率甚高，
    原實施觀察、勒戒或強制戒治，已無法收其實效，而無五年
    戒斷期之存在，自無再經觀察、勒戒及強制戒治之必要，應
    由檢察官逕行起訴，始符新法修正之本旨（最高法院95年度
    臺非字第59號、第65號判決意旨參照）。查被告因施用毒品
    案件，有如事實欄所載之觀察、勒戒及判刑情形，有臺灣高
    等法院被告前案紀錄表1 份在卷可考，是被告本件施用毒品
    犯行非屬「初犯」及「五年後再犯」之情形，依上開說明，
    自應逕予以論罪科刑。本件事證已經明確，被告之犯行堪予
    認定，應依法論科。
三、核被告所為，係犯毒品危害防制條例第10條第2 項之施用第
    二級毒品罪。其施用甲基安非他命前非法持有甲基安非他命
    之低度行為，應為施用之高度行為所吸收，不另論罪。而被
    告有事實欄所載之刑案科刑、執行情形，有前揭臺灣高等法
    院被告前案紀錄表在卷可按，其受徒刑之執行完畢後，5 年
    以內故意再犯本件有期徒刑以上之罪，為累犯，應依刑法第
    47條第1 項規定加重其刑。爰審酌被告經觀察、勒戒，並曾
    因施用毒品遭判刑且已執行完畢（見前揭臺灣高等法院被告
    前案紀錄表），竟仍未能戒絕此一劣習，顯見其抗拒毒品之
    意志不堅，惟念及被告施用毒品所侵害法益僅係其個人身體
    健康，及其已坦承犯行等一切情狀，量處如主文所示之刑。
    扣案吸食器2 個為被告所有，且為其供犯施用第二級毒品罪
    所用之物，此業據被告供明在卷，應依刑法第38條第1 項第
    2 款宣告沒收。
四、本件檢察官原聲請以簡易判決處刑，惟經本院認有刑事訴訟
    法第451 條之1 第4 項但書所定之情形，依同法第452 條之
    規定，爰改依通常程序審判之，末此敘明。
據上論斷，依刑事訴訟法第452 條、第284 條之1 、第299 條第
1 項前段，毒品危害防制條例第10條第2 項，刑法第11條前段、
第47條第1 項、第38條第1 項第2 款，判決如主文。
本案經檢察官潘怡華到庭執行職務。
中    華    民    國    99    年    5     月    3     日
              刑事第十二庭    法  官  魏于傑
以上正本證明與原本無異。
如不服本判決應於收受判決後10日內向本院提出上訴書狀，並應
敘述具體理由。其未敘述上訴理由者，應於上訴期間屆滿後20日
內向本院補提理由書( 均須按他造當事人之人數附繕本) 「切勿
逕送上級法院」。
                              書記官  劉乙錡
中    華    民    國    99    年    5     月    3     日
附錄本件論罪科刑依據之法條：毒品危害防制條例第10條

司法院資訊處製作；財團法人民間司法改革基金會備份。
